【裁判字號】    99,上訴,2019
【裁判日期】    991021
【裁判案由】    違反毒品危害防制條例
【裁判全文】
臺灣高等法院臺中分院刑事判決        99年度上訴字第2019號
上  訴  人
即  被  告  甲○○
上列上訴人因違反毒品危害防制條例案件，不服臺灣臺中地方法
院99年度訴字第2114號中華民國99年9月1日第一審判決（起訴案
號：臺灣臺中地方法院檢察署99年度毒偵字第1958號)，提起上
訴，本院判決如下：
    主    文
上訴駁回。
    理    由
一、本件原審法院99年9月1日99年度訴字第2114號判決書於99年
    9月8日送達上訴人即被告甲○○，送達地址為上訴人之住所
    即臺中市北屯區舊社里碧柳一巷55號，由被告本人親自收受
    ，有原審卷附之送達證書1紙在卷可稽，則其上訴期間自送
    達之翌日起算10日，上訴期間於99年 9月18日屆滿，因期間
    之末日適逢假日，順延至99年9月20日屆滿，上訴人於99年9
    月16日具狀向原審法院提出上訴（以上訴狀送達法院之日為
    準，不以投遞日為準），然未載明上訴理由，並於99年10月
    4日補正上訴理由，此有蓋有臺灣臺中地方法院收狀章記載
    收狀日期之上訴狀各1紙，附卷可憑，故本件上訴尚未逾期
    ，合先敘明。
二、按不服地方法院之第一審判決而上訴者，須提出上訴書狀；
    上訴書狀並應敘述具體理由，此為法定必備之程式。上訴書
    狀未敘述上訴理由者，應於上訴期間屆滿後20日內補提理由
    書於第一審法院，逾期未補提者，第一審法院應定期間先命
    補正。倘上訴書狀已敘述理由，但所敘述者非屬具體理由，
    則屬不符上訴之法定程式，由第二審法院以其上訴不合法律
    上程式，判決駁回，不生定期命補正之問題，此觀刑事訴訟
    法第350條第1項、第361條、第362條及第367條之規定自明
    。所謂具體理由，必係依據卷內既有訴訟資料或提出新事證
    ，指摘或表明第一審判決有何採證認事、用法或量刑等足以
    影響判決本旨之不當或違法，而構成應予撤銷之具體事由，
    始克當之（例如：依憑證據法則具體指出所採證據何以不具
    證據能力，或依憑卷證資料，明確指出所為證據證明力之判
    斷如何違背經驗、論理法則）。若僅泛言原判決認定事實錯
    誤、違背法令、量刑失之過重或輕縱，而未依上開意旨指出
    具體事由；或形式上雖已指出具體事由，然該事由縱使屬實
    ，亦不足以認為原判決有何不當或違法者（例如：對不具有
    調查必要性之證據，法院未依聲請調查亦未說明理由，或援
    用證據不當，但除去該證據仍應為同一事實之認定），皆難
    謂係具體理由，俾與第二審上訴制度旨在請求第二審法院撤
    銷、變更第一審不當或違法之判決，以實現個案救濟之立法
    目的相契合，並節制濫行上訴（最高法院97年度台上字第
    892、3967、3894、3889號判決意旨參照）。
三、經查：
（一）本件上訴人之上訴理由謂：「因上訴人之母親年老多病，
      這段期間又需住院開刀，倘若上訴人送監執行，母親將乏
      人照顧。又上訴人也在中山醫院接受美沙東治療中，期望
      能讓上訴人繼續接受治療，爰此提起上訴。」等語。
（二）惟按刑罰之量定，為事實審法院自由裁量之職權，倘其所
      量之刑並未逾越法定刑之範圍（即所謂外部界限），復無
      違反比例或罪刑相當原則之情形（即所謂內部界限）者，
      自不得任意指為違法，最高法院97年度台上字第3096號、
      97年度台上字第2615號判決意旨可資參照。經查：被告於
      警偵訊與原審審理時均自承有施用第一級毒品（見偵訊筆
      錄、原審審理筆錄），參以被告尿液檢驗結果呈現海洛因
      代謝物嗎啡之陽性反應，此有委託代驗尿液代號與真實姓
      名對照表、中山醫藥大學附設醫院99年 3月26日之濫用藥
      物尿液檢驗報告各1份（見警卷第5、6頁）在卷可參。原
      審依上開檢驗報告及被告之自白認定被告犯罪，雖被告自
      白施用毒品期間為99年 2月20日，然原審依上開檢驗報告
      之檢驗結果，被告尿液中嗎啡及可待因含量均甚高之情形
      得知，被告本次施用毒品之日期絕非如被告所言之距採尿
      日期已近乎20日之情形因而認定本次犯行，並於判決理由
      中已詳予載明審酌被告之素行，其前已因違反毒品危害防
      制條例施以觀察勒戒處分，然竟不知戒絕毒癮，復因施用
      毒品案件經判處有期徒刑在案，並說明本件被告施用第一
      級毒品之犯行雖於91年間強制戒治處分執行完畢釋放後5
      年後所為，然因被告於95年間曾再因施用毒品犯行經判刑
      確定，依最高法院95年5月9日95年第7次刑事庭會議決議
      ，被告再犯本件犯行不適用93年1月9日施行之毒品危害防
      制條例第20條、第23條之規定，仍應依法論科，並已審酌
      被告本次施用毒品之種類、時間、方式，暨犯罪後尚能坦
      白犯行等一切情狀，本件施用毒品之次數，施用毒品之犯
      罪心態與一般刑事犯罪之本質並不相同，顯已注意適用刑
      法第57條之規定，原審在法定刑之範圍內為上開量刑，並
      無顯然失輕、失重而違背罪刑相當原則之情形，尚難指為
      違法。又被告稱有至中山醫學大學附設醫院參與美沙冬替
      代療法之治療，然依其診斷證明書之記載，被告於98年5
      月21日即參與美沙冬替代療法之戒癮治療，卻仍無法抵抗
      誘惑，依然繼續施用毒品，可知被告仍無戒絕毒癮之決心
      ，更無有予以減輕刑罰之情形。
（三）被告於上訴理由中，既未依卷內既有訴訟資料或提出新事
      證，指摘或表明原審判決有何採證認事、用法或量刑等足
      以影響判決本旨之不當或違法，而構成應予撤銷之具體事
      由，即與未敘述具體理由無異。
（四）是上訴人提起本件上訴之理由既非具體，爰不經言詞辯論
      ，逕行判決駁回被告之上訴。
（五）據上論斷，應依刑事訴訟法第367條前段、第372條，判決
      如主文。
中    華    民    國    99    年    10    月    21    日
            刑事第六庭    審判長法  官  李  文  雄
                                法  官  黃  小  琴
                                法  官  陳  如  玲
以上正本證明與原本無異。
如不服本判決應於收受送達後10日內向本院提出上訴書狀，其未
敘述上訴理由者，並得於提起上訴後10日內向本院補提理由書（
均須按他造當事人之人數附繕本）「切勿逕送上級法院」。
                                書記官  陳  信  和
中    華    民    國    99    年    10    月    21    日

司法院資訊處製作；財團法人民間司法改革基金會備份。
